最高法院刑事判決　　　　　　九十四年度台上字第四八九一號
　　上　訴　人　甲○○
　　 　　　　　　　　　 70巷3號（在押，另案執行中）
上列上訴人因違反毒品危害防制條例案件，不服台灣高等法院台
南分院中華民國九十四年六月二十四日第二審判決（九十三年度
上重訴字第一一○六號，起訴案號：台灣嘉義地方法院檢察署九
十三年度偵字第四三四、四六○號），提起上訴，本院判決如下
：
    主    文
原判決撤銷，發回台灣高等法院台南分院。
    理    由
本件原判決認定上訴人甲○○意圖營利，基於販賣第一級毒品海
洛因（下稱海洛因）之概括犯意，先於民國九十二年九月三日，
以新台幣（下同）十餘萬元之代價，在高雄市某遊藝場內，向不
詳姓名之人販入原判決附表一編號１所示之海洛因加入二倍之葡
萄糖，伺機售賣予不特定之人牟利，嗣為警查獲。上訴人承前販
賣海洛因之概括犯意，與不詳姓名之成年男子共同基於販賣海洛
因之犯意聯絡，經蔡文坤撥打行動電話與上訴人聯絡購買海洛因
之金額並約定交易地點後，上訴人即將海洛因交付予前開不詳姓
名之男子，於原判決附表六編號１、２所示之時間、地點，各售
賣一千元、二千元之海洛因予蔡文坤。另上訴人於原判決附表六
編號３所示之時間、地點，親自售賣一千元之海洛因予蔡文坤。
又上訴人意圖營利，基於販賣第二級毒品安非他命（下稱安非他
命）之概括犯意，於九十二年十月十二日二十一時許，張添棋打
電話欲向上訴人購買安非他命半兩，經上訴人應允，惟事後張添
棋反悔未前往約定地點交易而未遂。又於同年十月三十日十五時
許，因他人欲向上訴人購買安非他命，上訴人並無安非他命可供
售賣，遂在高雄市○○路與民新路口，向李木吉販入一萬元之安
非他命。嗣於同年十一月十八日十五時許，李家豪撥打行動電話
與上訴人聯絡欲購買安非他命半兩，約定價金一萬九千元，隨後
二人至高雄縣林園鄉○○村○○路七十巷三號上訴人家中交易等
情。因而撤銷第一審關於上訴人販賣第一級毒品部分之不當判決
，改判仍論處其共同連續販賣第一級毒品罪刑；並維持第一審論
處上訴人連續販賣第二級毒品罪刑之判決，駁回其在第二審之上
訴。固非無見。惟查：(一)毒品危害防制條例第四條第一、二項之
販賣第一、二級毒品罪，以行為人有營利之目的，而販入或賣出
第一、二級毒品或二者兼而有之之犯行者為其構成要件，故行為
人有無此項犯罪之目的條件，自應於事實欄內為翔實之記載，然
後於理由內說明其憑以認定之證據，始稱適法。原判決論處上訴
人販賣第一、二級毒品罪，雖於事實欄略載上訴人有販賣第一、
二級毒品營利之犯意，但理由欄內並未說明其憑以認定之證據。
僅略載：「政府鑑於近年來毒品氾濫，危害國民身心健康甚鉅，
而大力查緝販賣煙毒及安非他命，且制定重罰，期有效遏止海洛
因及安非他命之流竄，其中之利害輕重，被告應知之甚明，倘非
為貪圖暴利，理應無鋌而走險之可能。是被告販賣海洛因及安非
他命乃為牟利，至為明顯」等語。容有以臆測之詞，推定犯罪事
實之嫌。究竟上訴人販入第一、二級毒品轉賣後所得利益若干﹖
其買賣之間有無差價利潤可圖﹖此等攸關上訴人販賣毒品意圖營
利主觀要件之事項，原判決疏未於理由內論敘其憑以認定之證據
，已有判決理由欠備之可議。(二)科刑判決所認定之事實，與所採
之證據，不相適合，即屬證據上理由矛盾，其判決當然為違背法
令。原判決認定上訴人與姓名不詳之成年男子共同基於販賣海洛
因之犯意聯絡，經蔡文坤撥打行動電話與上訴人聯絡購買海洛因
之金額並約定交易地點後，上訴人將海洛因交付予不詳姓名之男
子，於原判決附表六編號１、２所示之時間、地點，各售賣一千
元、二千元之海洛因予蔡文坤。因而認定上訴人就原判決附表六
編號１、２所示之犯行與不詳姓名之成年男子間有犯意聯絡及行
為分擔，均為共同正犯等情。第查證人蔡文坤第一審結稱：「（
該不詳姓名之）男生，還是孩子的年紀」、「他叫一個年輕人拿
（毒品）給我的」（第一審第二卷第一○五、一一四頁），如果
無訛，該不詳姓名之男子是否為成年人，即有可疑。此等攸關上
訴人有無與少年共同實施犯罪，應否加重其刑之事項，原審未加
以調查，逕行認定該共同實施犯罪者為成年人，並未說明其所憑
之證據及認定之理由，顯與卷內證據資料不相適合，而有證據上
理由矛盾之違法。(三)毒品危害防制條例第十七條規定：犯第四條
第二項之罪，供出毒品來源，因而破獲者，得減輕其刑，其立法
意旨在鼓勵具體供出上游販毒者，俾資追查該毒梟前手及其上游
毒品，以杜絕毒品之氾濫為目的。而可否依上開規定減刑，事實
審法院固有裁量之權限，但因供出毒品來源而破獲，既與犯罪人
可能獲得減輕其刑之寬典有關，自應併予詳查。原判決認定上訴
人售賣予李家豪之安非他命，係於九十二年十月三十日向李木吉
以一萬元之代價販入者，除據上訴人於偵查中自白不諱外，並有
監聽譯文附卷可證。則上訴人似已供出第二級毒品之來源，究竟
檢警機關有無因而破獲上游販毒者李木吉？事實仍欠明瞭，上訴
人於審判期日曾請求加以調查審理（原審卷第一八三頁），原審
不予置理，復未於判決內說明其何以不足採信之理由，亦有應於
審判期日調查證據未予調查及判決理由欠備之違法。以上為上訴
意旨所指摘及本院得依職權調查之事項，應認原判決有發回更審
之原因。
據上論結，應依刑事訴訟法第三百九十七條、第四百零一條，判
決如主文。
中　　華　　民　　國　九十四　年　　九　　月　　八　　日
                      最高法院刑事第三庭
                          審判長法官  紀　俊　乾
                                法官  黃　正　興
                                法官  劉　介　民
                                法官  陳　東　誥
                                法官  趙　文　淵
      本件正本證明與原本無異
                                      書  記  官
中　　華　　民　　國　九十四　年　　九　　月　十三　　日
                                                    Ｙ
